最高法院刑事裁定　　　　　　　九十六年度台抗字第六五四號
抗　告　人　甲○○
選任辯護人　林永頌律師
　　　　　　陳建宏律師
　　　　　　尤伯祥律師
上列抗告人因擄人勒贖案件，不服台灣高等法院中華民國九十六
年九月七日聲請法官迴避之裁定（九十六年度聲字第一九七０號
），提起抗告，本院裁定如下：
    主  文
原裁定撤銷，應由台灣高等法院更為裁定。
    理  由
本件抗告人甲○○於原審法院聲請意旨略以：抗告人被訴擄人勒
贖案件在原審法院審理中，審理該案之法官執行職務有偏頗之虞
，因而聲請法官迴避，(一)、關於受命法官沈宜生部分：(1)、沈宜
生法官明知受命法官於準備程序不得訊問證人，且縱於審理程序
中訊問證人，審判者亦應立於公正聽訟之超然立場，不應自居於
公訴人之地位尋求不利於抗告人之證詞。竟於原審法院民國九十
四年度重上更(六)字第九十號抗告人擄人勒贖案件（下稱擄人勒贖
案件），於九十四年六月二十三日進行準備程序時，欲自為訊問
該案證人陳憶隆、黃春棋，經抗告人選任辯護人當場責問阻止，
始未行違法訊問。又於該擄人勒贖案件九十六年三月二十三日開
庭時，沈宜生法官當庭告知因審判長陳志洋法官有迴避事由，故
當天無法進行審理程序後，竟又無視法律執意自為訊問證人即法
醫束恆新，亦係經抗告人選任辯護人當庭強烈表示反對意見後，
始放棄訊問。沈宜生法官多次自居於公訴人之地位，欲尋求不利
於抗告人之證詞，其執行職務顯有偏頗之虞。(2)、沈宜生法官於
九十五年六月十四日，為刻意迴避抗告人、抗告人選任辯護人及
檢察官，片面傳喚告訴人開庭，而未通知抗告人、抗告人選任辯
護人及檢察官出庭，沈宜生法官於該日開庭中特地將該案至為關
鍵，並對抗告人甚為有利之內政部警政署鑑定函提示告訴人，一
再暗示告訴人需表示特定之意見，甚且直接向告訴人表示「我唸
，那你看這樣子答對不對好不好？」等情，其後本於其自己之意
思向告訴人表示「請法醫來說明好不好？」等語，誘導告訴人同
意其看法，並囑咐書記官於筆錄中記載為告訴人之意見，其立場
之偏頗至為顯然。又為逃避法庭錄音之監督，竟命庭務員將告訴
人帶進其辦公室密談，此亦有開庭錄音譯文足證，難使一般人相
信沈宜生法官立場之公正。(3)、按法院為發見真實，依職權調查
證據前，應予當事人、代理人、辯護人或輔佐人陳述意見之機會
，該擄人勒贖案件前已經法醫楊日松提出鑑定報告，而檢察官及
辯護人雙方均未針對該鑑定意見聲請另送法務部法醫研究所為鑑
定。然沈宜生法官未經訊問法醫楊日松，了解其有利於抗告人之
鑑定意見，是否有瑕疵或不完足之處，亦未予當事人及辯護人陳
述意見之機會，即於九十六年三月二十九日，逕行發函予法務部
法醫研究所另為鑑定。其異於一般法院審理程序之作為，顯係蓄
意排除前開有利於抗告人之鑑定報告及警政署鑑定函，足見其心
態偏頗。(二)、關於審判長陳志洋法官部分：(1)、陳志洋法官於擄
人勒贖案件九十六年三月二十三日開庭時，透過沈宜生法官當庭
告知其已自行迴避，當即應停止一切指揮訴訟行為，然陳志洋法
官竟漠視迴避相關規定，不僅於九十六年三月二十七日，蓋章決
行發函予法務部法醫研究所，鑑定擄人勒贖案件之被害人黃春樹
屍體有無遭硫酸潑灑，復於該案九十六年八月十日，在延押裁定
上署名，其違法情形甚為顯然。(2)、沈宜生法官以異於一般法院
審理程序之作為，蓄意排除法醫楊日松有利抗告人之鑑定意見，
逕行發函予法務部法醫研究所另為鑑定。陳志洋法官明知上情，
非但未行糾正，反以其名義決行發函予法醫研究所為鑑定，顯見
其心態偏頗。爰依刑事訴訟法第十八條之規定，聲請陳志洋法官
、沈宜生法官迴避等語。原裁定意旨則略以：刑事訴訟法第十八
條第二款規定，得聲請法官迴避原因之所謂「足認其執行職務有
偏頗之虞者」，係指以一般通常之人所具有之合理觀點，對於該
承辦法官能否為公平之裁判，均足產生懷疑；且此種懷疑之發生
，存有其客觀之原因，而非僅出諸當事人自己主觀之判斷者，始
足當之。本件依抗告人聲請意旨所述之情節，其中關於違背法官
守則部分，屬對法官之倫理規範，非關係訴訟指揮當否之事項。
其餘聲請理由或屬調查證據有無違背法定程序之範疇，或非關係
實體上抗告人有無公訴人所指犯行之認定，依一般通常之人所具
有之合理觀點，尚不足對於該承辦法官能否為公平之裁判產生懷
疑，要與彼等執行職務有無偏頗無涉，自與得聲請法官迴避之事
由不相符合，抗告人聲請法官迴避不能認為正當，乃裁定予以駁
回。惟查抗告人指稱其被訴上述擄人勒贖案件受命法官沈宜生於
行準備程序時，誘導告訴人對檢察官及辯護人雙方均無意見之內
政部警政署鑑定函表示異議，及為逃避法庭錄音之監督，而命庭
務員將告訴人帶進其辦公室密談等情，是否俱屬事實？苟抗告人
上開指稱各情俱屬事實，則沈宜生法官究與告訴人在其辦公室密
談何事，且上情是否僅屬法官訴訟指揮等有無違背法定程序及抗
告人主觀認知之問題，客觀上沈宜生法官所為是否不足令人對其
是否能公平裁判產生疑慮，即非全無研求之餘地，尚待詳予調查
審認。又抗告人指稱審判長陳志洋法官透過沈宜生法官當庭告知
其已自行迴避等情，是否係屬事實，苟抗告人所指稱之上情係屬
事實，則陳志洋法官究係基於何種理由自行迴避，何以自行迴避
後又參與擄人勒贖案件之訴訟程序。而上情與抗告人聲請陳志洋
法官迴避是否有理由攸關，自應詳予調查審認。乃原裁定就上情
未詳予調查審認，逕以上開理由即駁回抗告人本件之聲請，尚有
未合。抗告意旨指摘原裁定不當，尚非全無理由，應由本院將原
裁定撤銷，發回原審法院更為適法之裁定。
據上論結，應依刑事訴訟法第四百十三條，裁定如主文。
中　　華　　民　　國　九十六　年   十一   月  二十二  日
                      最高法院刑事第一庭
                          審判長法官  董　明　霈
                                法官  林　茂　雄
                                法官  張　祺　祥
                                法官  呂　永　福
                                法官  蘇　振　堂
      本件正本證明與原本無異
                                      書  記  官
中　　華　　民　　國　九十六　年   十一   月  二十九  日
                                                H
